【裁判字號】    88,訴,255
【裁判日期】    891230
【裁判案由】    偽造文書
【裁判全文】
臺灣花蓮地方法院刑事判決                          八十八年度訴字第二五五號
    公  訴  人  臺灣花蓮地方法院檢察署檢察官
    被      告  甲○○
    選任辯護人  林武順
右被告因偽造文書案件，經檢察官提起公訴（八十八年度偵字第一八八號），本院判
決如左：
    主  文
甲○○共同連續偽造私文書，足以生損害於公眾及他人，處有期徒刑壹年拾月，緩刑
伍年。扣案之扣繳憑單成品貳件（一式份計陸張）、傳真之扣繳憑單稿柒件及勞工
保險卡稿件及林秀喬扣繳憑單資料、廖金妹之勞工保險卡資料、電腦主機壹台、磁
片、扣繳憑單稿肆拾玖件（其中張瑞粉之扣繳憑單稿為貳張，計伍拾張）、勞工保險
卡稿貳拾貳件、黃梅花之扣繳憑單及勞工保險卡資料字稿各壹件均沒收。
    事  實
一、甲○○係位於花蓮市○○街一五三巷四號中山會計事務所之負責人，明知乙○○
    提供之扣繳憑單、勞工保險卡等相關扣繳、投保資料均屬虛偽，竟接受乙○○（
    另案審理中）之委託，以向乙○○收取每件新台幣（下同）一千元為代價，與乙
    ○○共同基於偽造私文書、特種文書之概括犯意，自民國八十六年十一月間起至
    八十七年三月間止，依乙○○先後多次提供之虛偽資料，未經同意，連續先後多
    次以甲○○所有之電腦，同時繕打偽造不實之蔡素娥、黃一桂等人（詳如附表）
    之各類所得扣繳暨免扣繳憑單（以下簡稱扣繳憑單，扣繳單位為蕭氏企業有限公
    司、中信電話器材公司等）及勞工保險卡之特種文書（詳情詳如附表），足以生
    損害於蔡素娥、黃一桂等、蕭氏企業有限公司、中信電話器材公司等及勞工保險
    局對勞工保險卡管理之正確性，嗣為警查獲，並扣得切結書、委託書、記事本一
    本、扣繳憑單成品二件（一式三份計六張）、扣繳憑單稿四十九件（其中張瑞粉
    之扣繳憑單稿為二張，計五十張）、勞工保險卡稿二十二件、黃梅花之扣繳憑單
    及勞工保險卡資料字稿各一件、傳真之扣繳憑單稿七件及勞工保險卡稿三件及林
    秀喬扣繳憑單資料、廖金妹之勞工保險卡資料、電腦主機一台、磁片等。
二、案經花蓮縣警察局移請臺灣花蓮地方法院檢察署檢察官偵查起訴。
    理  由
一、訊據被告甲○○對於受乙○○委託，在右揭時、地以其所有之電腦繕打製作如附
    表所示蔡素娥、黃一桂等人之扣繳憑單、勞工保險卡等事實固坦承不諱，並扣得
    切結書、委託書、記事本一本、扣繳憑單成品二件（一式三份計六張）、扣繳憑
    單稿四十九件（其中張瑞粉之扣繳憑單稿為二張，計五十張）、勞工保險卡稿二
    十二件、黃梅花之扣繳憑單及勞工保險卡資料字稿各一件、傳真之扣繳憑單稿七
    件及勞工保險卡稿三件及林秀喬扣繳憑單資料、廖金妹之勞工保險卡資料、電腦
    主機一台、磁片可證，被告雖辯稱：不知乙○○提供的資料都是假的云云。然查
    ：被告明知乙○○提供其據以製作之扣繳憑單、勞工保險卡等資料，全屬虛偽，
    已據同案之乙○○於本院供述：一開始我告訴甲○○，我的客戶要申請信用卡，
    但他們條件不符合銀行規定條件，需要我美飾他們的條件，而要我們做假的資料
    ，讓他們有薪資收入證明等語詳明，另據證人陳滿妹、陳淑珠、洪明芳、張紅珠
    、廖金妹、徐芽妹供承甚詳，而證人即花蓮縣稅務會計記帳代理職業工會常務理
    事丙○○亦到庭證述：代客記帳時，如果該公司員工有所得，就要製作扣繳憑單
    ，不另收費，單純委託繕打扣繳憑單，我不會接受，會存疑等語，被告自承其經
    營代客記帳業務，向每一客戶每月收取之記帳費約一千五百元至五千元不等之酬
    勞，則其受乙○○之委託，僅依據扣繳憑單稿或勞工保險卡稿繕打製作扣繳憑單
    或勞工保險卡，即每一件可獲利一千元，所得之代價，明顯與一般行情不相當。
    被告辯稱不知是假資料云云，不足採信。本件事證明確，被告之犯行，應堪認定
    。
二、核被告甲○○所為，係犯刑法第二百十條之偽造私文書罪及同法第二百十二條之
    偽造特種文書罪。按勞工保險卡性質上乃係勞工已申請加入勞工保險之證明，核
    屬刑法第二百十二條之特種文書，此部分公訴人認被告係犯偽造私文書罪，容有
    錯誤，起訴法條應予變更。被告與乙○○就上開犯行，有犯意聯絡及行為分擔，
    為共同正犯。被告前後多次偽造私文書、偽造特種文書行為，均時間緊密，犯罪
    構成要件相同，顯係基於概括犯意而為，均應依連續犯規定論以一罪，並依法加
    重其刑。被告根據乙○○同時提供扣繳憑單、勞工保險卡之虛偽資料（指同一被
    害人），接續製造不實之扣繳憑單及勞工保險卡，衡情仍屬一行為而觸犯偽造私
    文書、偽造特種文書二罪名之想像競合犯，應從較重之偽造私文書罪論處。爰審
    酌被告雖素無前科，但不思正派經營其會計事務所業務，為貪圖利益竟而為本件
    犯行，嚴重影響社會經濟秩序，犯後猶飾詞圖卸，所偽造之扣繳憑單、勞工保險
    卡又高達合計八十一件，惡性重大，不宜輕處等情，量處如主文所示之刑。又被
    告未曾受有期徒刑以上刑之宣告，有臺灣花蓮地方法院檢察署刑案資料查註紀錄
    表在卷可稽，其現育有年幼子女（見卷附戶口名簿影本），其因一時貪念而罹刑
    章，經本次科刑教訓，應已知警惕而無再犯之虞，本院認本件對被告所處之刑，
    以暫不執行為適當，併宣告緩刑五年，以啟自新。至扣繳憑單成品二件（一式三
    份計六張）、傳真之扣繳憑單稿七件及勞工保險卡稿三件及林秀喬扣繳憑單資料
    、廖金妹之勞工保險卡資料、電腦主機一台、磁片等，均為被告所有，扣繳憑單
    稿四十九件（其中張瑞粉之扣繳憑單稿為二張，計五十張）、勞工保險卡稿二十
    二件、黃梅花之扣繳憑單及勞工保險卡資料字稿各一件均為共犯之乙○○所有，
    已據被告供承在卷，分係因本件犯罪所得或供本件犯罪所用之物，均應予宣告沒
    收，另扣案之切結書、委託書，均難認係供本件犯罪或因本件犯罪所得之物，而
    記事本一本，依該記事本內容記載，係有關被告受他公司委託記帳之費用明細，
    亦與本件犯罪無關，均不予宣告沒收，附此敘明。
據上論斷，應依刑事訴訟法第二百九十九條第一項前段、第三百條，刑法第二十八條
、第五十六條、第二百十條、第二百十二條、第五十五條、第三十八條第一項第二款
、第三款、第七十四條第一款，罰金罰鍰提高標準條例第一條前段，判決如主文。
本案經檢察官李子春到庭執行職務。
中      華      民      國    八  十  九    年      十二  月      三十  日
                              臺灣花蓮地方法院刑事庭
                                  法  官  蘇  嫊  娟
右正本證明與原本無異。
如對本判決不服，應於送達後十日內，向本院提出上訴狀。（應抄附繕本）告訴人或
被害人如對於本判決不服者，應具備理由請求檢察官上訴，其上訴期間之計算係以檢
察官收受判決正本之日期為準。
                                  法院書記官
中      華      民      國      九  十      年    一    月      五      日
附錄本判決論罪之法律條文：
刑法第二百十條
偽造、變造私文書，足以生損害於公眾或他人者，處五年以下有期徒刑。
刑法第二百十二條
偽造、變造護照、旅券、免許證、特許證及關於品行、能力、服務或其他相類之證書
、介紹書，足以生損害於公眾或他人者，處一年以下有期徒刑，拘役或三百元以下罰
金。


司法院資訊處製作；財團法人民間司法改革基金會備份。
